臺灣新竹地方法院民事簡易判決　　　　　 94年度竹簡字第7號
原　　　告　丙○○
訴訟代理人　甲○○
被　　　告　丁○○
上列當事人間債務人異議之訴事件，本院於民國94年7月26日辯
論終結，判決如下：
    主  文
確認被告對原告新臺幣壹萬仟元之債權不存在。
訴訟費用由被告負擔。
    事實及理由
一、事實摘要：
(一)、原告主張：緣本院92年度竹東簡字第 121號履行契約判決判
    定原告敗訴確定，應給付被告新臺幣（下同） 173,000元，
    並經本院民事執行處以92年度執字第 14824號履行契約強制
    執行事件執行中，期間原告於民國93年 8月繳交60,000元解
    除管收，餘數並由原告之代理人與被告協商以 100,000元和
    解，詎原告依協議繳交餘款後，被告竟未就其餘不足部分即
    13,000元具狀聲明捨棄，致兩造間是否尚有13,000元債權部
    分之法律關係不明確，為此依法提起本件訴訟，以求救濟等
    語，並聲明：確認被告對原告13,000元之債權不存在。
(二)、被告未於最後言詞辯論期日到場，惟據其前陳述則以：對於
    原告所陳述之內容，與被告認知不同，其並未於電話中同意
    原告即債務人可以不用返還強制執行之剩餘案款，又原告因
    出賣有瑕疵之房屋，造成被告必須背負龐大債務修繕房子，
    因此系爭債權金額雖然僅13,000餘元，然對被告實屬重要，
    絕不可能答應以100,000 元和解，原告所言與事實不符，且
    書記官所記載之筆錄沒有被告之簽名，足見被告並未同意和
    解等語置辯，並聲明：原告之訴駁回，訴訟費用由原告負擔
    。
二、程序部分：
(一)、被告經合法通知，未於最後言詞辯論期日到場，核無民事訴
    訟法第 386條所列各款情形，爰依原告之聲請，准由其一造
    辯論而為判決。
(二)、按民事訴訟法第247條第1項規定，確認之訴非原告有即受確
    認判決之法律上利益者，不得提起。所謂即受確認判決之法
    律上利益，係指法律關係之存否不明確，原告主觀上認其在
    法律上之地位有不安之狀態存在，且此種不安之狀態，能以
    確認判決將之除去者而言，最高法院52年台上字第1240號著
    有判例可資參照。次按，執行名義成立後，如有消滅或妨礙
    債權人請求之事由發生，債務人得於強制執行程序終結前，
    向執行法院對債權人提起異議之訴，如以裁判為執行名義時
    ，其為異議原因之事實發生在前訴訟言詞辯論終結後者，亦
    得主張之，強制執行法第14條第 1項定有明文。故被告依本
    院92年度竹東簡字第 121號確定判決為執行名義，聲請強制
    執行原告之財產，亦經本院民事執行處以本院92年度執字第
    14824 號強制執行在案，且執行程序尚未終結，惟原告主張
    其已與被告以 100,000元達成和解，但被告否認兩造有成立
    和解，稱僅同意捨棄拘提債務人之聲請，則兩造間對於剩餘
    債權13,000元部分是否因和解成立而使系爭債權消滅不存在
    既有爭議，而此種法律關係存否不明確之狀態得以確認判決
    將之除去，故原告於強制執行程序終結前，提起債務人異議
    之訴，合於上開規定，先此敘明。
(三)、按訴狀送達後，原告不得將原訴變更或追加他訴。但被告同
    意者，不在此限，民事訴訟法第 255條第1項第1款定有明文
    。經查，本件原告原本訴之聲明為確認本件債權債務給付為
    160,000 元，及超過部分不得強制執行，後訴之聲明變更為
    確認被告對原告13,000元之債權不存在，並經被告同意，有
    本院94年 5月10日言詞辯論筆錄乙份在卷可稽，核與前開規
    定相符，自應准許。
三、實體部分
(一)、原告主張兩造間關於本院94年度執字 第14824號履行契約強
    制執行事件，原告已給付案款160,000 元，尚欠13,000元之
    款項未為交付之事實，業據本院依職權調閱本院上開執行卷
    宗核閱無誤，且為被告所不爭執，自堪信其為真實，惟原告
    主張尚欠之13,000元因為兩造已達成和解，故被告同意捨棄
    此部分債權，然為被告所否認，並以前詞置辯，是本院所應
    審酌者為兩造間是否已達成和解，而被告對原告是否尚存在
    13,000 元之債權。
(二)、按當事人主張有利於己之事實者，就其事實有舉證之責任，
    但法律別有規定，或依其情形顯失公平者，不在此限；又文
    書，依其程式及意旨得認作公文書者，推定為真正，公文書
    之真偽有可疑者，法院得請作成名義之機關或公務員陳述其
    真偽，民事訴訟法第277條、第355條分別定有明文。次按，
    證據能力與證據力有別，前者係指於人或物中有為證據方法
    之資格，後者則係證據方法就應證事實所能證明之價值，本
    件臺北縣政府函既為公文書，自非無書證之能力，且依民事
    訴訟法第355條第1項之規定，具有形式上證據力，至其實質
    上證據力之有無，則由事實審法院依自由心證判斷之，惟法
    院書記官依法定程式所作之筆錄，除有反證足以證明其記載
    為失實外，就其所記事項有完全之證據力，最高法院78年台
    上字第2090號判決、26年上字第461號判例要旨可資參照。
(三)、經查，本件原告主張本院92年度執字第 14824號履行契約執
    行事件93年11月 2日執行調查筆錄，其中記載「經債務人代
    理人與債權人連繫剩餘的款項，兩造同意以新臺幣 100,000
    元和解，俟債務人於93年11月10日繳款後，通知債權人即可
    ，債權人就其餘不足部分會具狀捨棄」等語，可證明兩造確
    以 100,000元達成和解，而剩餘債權被告應具狀捨棄等事實
    ，核與證人即承辦書記官乙○○到庭證述：「（本件執行程
    序係如何處理？）之前債務人即原告本來查不到財產，債權
    人即被告請求拘提債務人，之後法官通知兩造到庭協調，第
    一次兩造都有到場，債務人提供60,000元，所以債權人不要
    再拘提，債務人也同意60,000元由債權人領取，之後兩造要
    自己協調，結果並未陳報，後來通知兩造陳報協調之結果，
    結果債權人並未到庭，中間有通知幾次，但是我忘記了，93
    年11月 2日，債務人代理人有到場，當日債權人並未到場，
    我打電話詢問債權人，問債務人要用電話與其協調是否同意
    ，債權人表示同意，他們電話交談，我聽到債務人代理人說
    ，扣除之前給付之60,000元，願意再給付 100,000元和解，
    之後債務人代理人將電話交給我聽，債權人表示同意，剩下
    不足的部分，債權人表示等 100,000元由債務人繳到法院後
    會具狀或到院作筆錄撤回，當日之詢問就到此、（確實93年
    11月 2日你有透過電話與債權人聯繫，其表示同意，除之前
    60,000元及 100,000元和解外，其餘拋棄，是否如此？）其
    確實有同意和解條件等語」相符，且經本院依職權調閱本院
    92年度執字第 14824號履行契約執行卷宗核閱無誤，則依前
    揭判決、判例要旨，上開文書即執行書記官之筆錄不僅具有
    形式上證據能力，推定其為真正，且除有反證足以證明其記
    載為不真實外，就其所記載事項有完全之證據力，而被告如
    否認該文書之內容，則需提出反證推翻書記官依法所做之系
    爭筆錄記載不實，然被告僅空言否認，並未具體提出相關證
    據或調查方法足以推翻該公文書之記載或供本院審酌，足認
    兩造間就系爭債權確以 100,000元達成和解，而被告就剩餘
    之13,000元債權已為拋棄之事實，應可認定，至被告辯稱並
    無於93年11月 2日執行調查筆錄上簽名，故無同意和解條件
    乙節，然於93年11月 2日是日債權人即被告並未到庭，係由
    債務人即原告之代理人與被告透過電話連繫達成和解條件，
    並經證人即承辦該執行事件之書記官電話加以確認後始記明
    筆錄，故被告當日既未到場，所以該次筆錄上自無被告之簽
    名，然系爭筆錄上無被告簽名之事實，尚不得據以為被告並
    無同意成立和解之佐證，附此敘明。
(四)、綜上，兩造間既已就系爭債權債務關係成立和解，則被告對
    於原告所有之13,000元債權，在原告履行和解條件即給付被
    告 100,000元後即已生消滅之法律效果。從而，原告請求確
    認被告對於其所有13,000元之債權已因和解不存在，於法有
    據，自應准許。
四、據上論結，原告之訴有理由，依民事訴訟法第436條第2項、
    第385條第1項前段、第78條，判決如主文。
中　　華　　民　　國　　94　　年　　7 　　月　　29　　日
                  新竹簡易庭    法　官　楊數盈
以上正本與原本無異。
如對本判決上訴，須於判決送達後20日內向本院提出上訴狀。
中　　華　　民　　國　　94　　年　　7 　　月　　29　　日
                                書記官  王恬如
